【裁判字號】    97,消債更,1141
【裁判日期】    980611
【裁判案由】    更生事件
【裁判全文】
臺灣臺南地方法院民事裁定          97年度消債更字第1141號
聲  請  人  甲○○
代  理  人  林憲聰律師
上列當事人因消費者債務清理事件聲請更生及保全處分，本院裁
定如下：
    主  文
更生及保全處分聲請均駁回。
聲請費用由聲請人負擔。
    理  由
一、聲請意旨略以：聲請人僅有財產係西元一九九四年份、一五
    九○C.C.之汽車；而聲請人目前工作收入有二：其一，任職
    於晟大食品股份有限公司為理貨員，每日工作時間為凌晨四
    時至上午約八、九時，時薪新臺幣（下同）九十元，月休三
    日，月薪約一萬餘元；其二，於美商如新華茂股份有限公司
    臺灣分公司（下稱美商如新公司）從事直銷事業，月收入約
    一萬五千元。而金融機構負債達一百五十七萬一千一百九十
    二元，另尚欠友人林詩福二十二萬元。前曾依照中華民國銀
    行公會會員辦理消費金融案件無擔保債務協商機制，與台新
    國際商業銀行股份有限公司（下稱台新銀行，其餘金融機構
    簡稱略同）等債權金融機構成立債務協商，自民國九十五年
    七月起，每月還款二萬四千八百六十七元；嗣又於九十六年
    九月一日簽訂第二次協議書，除每月應還款金額提高為二萬
    九千五百七十五元外，其餘協商條件同前。惟聲請人於九十
    五年及九十六年度之平均月收入僅三萬一千二百四十九元，
    扣除每月生活費用及扶養開支二萬三千六百五十四元後，僅
    餘七千五百九十五元，不得不停止支付而毀諾，有不能清償
    債務之情事，爰依消費者債務清理條例（下稱債清條例）之
    規定聲請更生等語。
二、按聲請更生或清算不合程式或不備其他要件者，法院應以裁
    定駁回之；債務人不能清償債務或有不能清償之虞者，得依
    本條例所定更生或清算程序，清理其債務，債清條例第八條
    本文及第三條分別定有明文。經查：
  (一)聲請人於九十五年六月十二日依照中華民國銀行公會會員辦
    理消費金融案件無擔保債務協商機制，與中國信託銀行、國
    泰世華銀行、中國銀行（現由兆豐銀行承受）、台新銀行、
    土地銀行、新光銀行、花旗銀行、渣打銀行、遠東銀行等債
    權金融機構成立債務協商，自九十五年七月起，分八十期，
    週年利率百分之三點八八，每月應還款二萬四千八百六十七
    元；惟因上開協商未列入友邦信用卡股份有限公司債權，又
    於九十六年九月一日與包括友邦信用卡股份有限公司及上開
    債權銀行簽訂第二次協議書，除每月應還款金額提高為二萬
    九千五百七十五元外，其餘協商條件同前；嗣聲請人於九十
    六年七月起即未繳納協商款項而毀諾等節，有聲請人及台新
    銀行分別提出之第二次及第一次協議書與無擔保債務還款計
    畫（均影本）在卷可憑，並無疑義。
  (二)聲請人主張其目前工作收入包括任職晟大食品股份有限公司
    （下稱晟大公司）理貨員，月薪約一萬餘元，另於美商如新
    公司從事直銷事業，月收入約一萬五千元。經本院向美商如
    新公司查詢，根據該公司函覆聲請人九十六年十二月至九十
    七年十二月期間銷售佣金明細，合計金額為二十一萬一千八
    百三十九元，，核與聲請人提出其第一銀行帳戶存摺交易明
    細表相符。是聲請人在美商如新公司從事直銷事業之平均月
    收入應有一萬六千二百九十五元。又根據聲請人自陳其擔任
    晟大公司理貨員，月休三日，每日工作時間為凌晨四時至上
    午八、九時許，時薪九十元等情，以其每日工作時間為四點
    五小時，每月工作二十七日計算，其此部分月收入應有一萬
    零九百三十五元。則合計聲請人上開二工作，其每月平均收
    入約有二萬七千二百三十元。
  (三)根據聲請人所列生活必要費用，包括汽車相關稅金、幼子教
    育費、個人及幼子楊順棨生活費、電話費等項目。惟聲請人
    積欠龐大債務，本即應節制開支、量入為出而儉樸生活，並
    依誠信原則盡力還款。更何況，根據聲請人於本院訊問時所
    陳，其目前仍與其配偶共同居住在其配偶所有房屋，且其配
    偶有負責水電費用，其餘由其負擔等語，乃本院認其與所扶
    養之幼子每月必要生活費用，均應以內政部公告臺灣省每人
    每月最低生活費為準；又此所謂最低生活費，係包括日常生
    活所需食衣住行各方面費用，若以此費用計算，自不應再加
    計如飲食、交通、通信、稅金等各細項費用；再者，此最低
    生活費，每年均因應平均消費支出額度調整而有異，惟計算
    聲請人未來清償能力，自應以九十八年度之最低生活費用即
    九千八百二十九元為準。另因聲請人與其配偶及幼子仍同居
    在聲請人所有房屋，聲請人之配偶亦負擔部分生活費用，則
    聲請人幼子之各項生活費用支出，聲請人應僅得論列其中二
    分之一，即四千九百十五元（元以下四捨五入）。
  (四)則以聲請人上開平均每月收入，扣除其個人及其子每月生活
    必要費用之負擔，尚餘一萬六千四百八十六元（即27,230－
    9,829－4,915＝16,486）。核算其上開債務總額，聲請人僅
    需九十六期即八年期間，即可將上開金融機構債務完全清償
    ；縱加計其所主張民間債務，亦於一百零九期即九年又一個
    月期間可完全清償，聲請人尚無不能清償債務或不能清償之
    虞。又根據台新銀行上開覆函，聲請人於前揭與債權金融機
    構協商毀諾後，於九十七年三月三十一日另與該銀行簽訂分
    期一百二十期、零利率及每月還款二千五百十六元之協議書
    ，迄該銀行九十七年十二月二十四日來函時，聲請人仍依約
    履行等語，並提出該份協議書影本供參；另一方面，九十七
    年五月中華民國銀行公會決議，金融機構就曾經參加九十五
    年度債務協商毀諾客戶提供「個別協商一致性方案」及對有
    繳款困難之債務協商持續履約客戶提供「變更債務協商協議
    書方案」。是聲請人當循此途徑以求解決，方符合債清條例
    兼顧保障債權人公平受償及重建復甦債務人經濟生活之立法
    目的。
三、綜上，聲請人並無不能清償債務或不能清償之虞，本件更生
    之聲請，即與債清條例第三條所定要件不符，且此要件欠缺
    又屬無從補正，依首揭說明，自應駁回其聲請，爰依債清條
    例第八條本文之規定，裁定如主文。
四、又聲請人更生之聲請既經駁回，其保全處分之聲請，即無必
    要，應併予駁回，爰併裁定如主文。
中    華    民    國    98    年    6     月    11    日
                  民事第二庭  法  官  陳賢德
以上正本證明與原本無異。
如不服本裁定，應於裁定送達後十日內，以書狀向本院提出抗告
，並繳納抗告費新臺幣一千元。
中    華    民    國    98    年    6     月    11    日
                              書記官  張晶瑩


司法院資訊處製作；財團法人民間司法改革基金會備份。
